【裁判字號】    98,勞小上,2
【裁判日期】    980505
【裁判案由】    給付工資
【裁判全文】
臺灣高雄地方法院民事判決             98年度勞小上字第2號
上  訴  人  黃國強即高雄市私立敦皇外語短期補習班
被上訴人    甲○○（JESSE CIZAUSKAS）
當事人間98年度勞小上字第2 號給付工資事件，上訴人對於民國
97年8 月26日本院高雄簡易庭97年度雄勞小字第13號判決提起上
訴，本院判決如下：
  主  文
上訴駁回。
第二審訴訟費用新台幣壹仟伍佰元由上訴人負擔。
  事實及理由
一、按對小額程序提起上訴，需以判決違背法令為理由，此為民
    事訴訟法第436 條之25所明定；又小額程序之第二審判決，
    有下列情形之一者，得不經言詞辯論為之：(一)經兩造同意者
    ；(二)依上訴意旨足認上訴為無理由者，同法第436 條之29定
    有明文。
二、上訴意旨略以：被上訴人於民國96年8 月間向上訴人應徵教
    師工作，兩造口頭約定上訴人願於被上訴人接受5 日訓練課
    程後給付新臺幣（下同）5,000 元之訓練津貼，嗣被上訴人
    自96年8 月27日起至同年月31日接受訓練完畢，兩造並於同
    年9 月1 日簽訂僱傭契約（下稱系爭契約），約定僱傭期間
    1 年，其中4d條款約定上訴人得自被上訴人之薪資中保留10
    ,000 元 作為被上訴人違約時之履約保證金，且於6a條款約
    定如被上訴人欲在契約期滿前提前終止契約，必須在60天前
    向上訴人發出書面通知，否則上訴人有權依4d、6b條款沒收
    被上訴人之履約保證金10,000元，並自被上訴人之薪資中扣
    除訓練津貼5,000 元，嗣被上訴人於96年11月28日離職，未
    於60天前通知上訴人即提前終止系爭契約，已屬違約，上訴
    人沒收原告之履約保證金10,000元，並自原告之薪資中扣除
    訓練津貼5,000 元，自屬有據，故被上訴人無權請求返還15
    ,000 元 。詎原審以系爭契約10a 條款約定兩造自簽約日起
    之前2 個月均不受系爭契約各條款之拘束，亦即前2 個月為
    「不綁合約期」，嗣被上訴人於簽約後2 個月內即96年10月
    底已向上訴人提出辭呈，經上訴人表示同意，惟希望被上訴
    人留任至覓得新教師為止，被上訴人始繼續任教至同年11月
    28日為由，認兩造之系爭契約於簽約後2 個月內即終止，被
    上訴人依10a 條款自可免除4d、6a、6b條款責任，而判決上
    訴人應給付被上訴人15,000元，此有下列違背法令之處：(一)
    被上訴人固於簽約後2 個月內即96年10月底向上訴人表示要
    終止系爭契約，但此為「預告終止系爭契約」之意思表示，
    而非「終止系爭契約」之意思表示，否則被上訴人何以繼續
    任職至96年11月28日止，故原審無視被上訴人繼續任職之事
    實，而適用法則不當。(二)原審既認兩造系爭契約於96年10月
    底終止，復認被上訴人於96年11月28日離職，此屬判決理由
    矛盾，且未就被上訴人繼續任職至96年11月28日之事實予以
    法律上評價，亦有判決不備理由之違法。
三、上訴人主張被上訴人固於簽約後2 個月內即96年10月底向上
    訴人表示要終止系爭契約，但此為「預告終止系爭契約」之
    意思表示，而非「終止系爭契約」之意思表示，否則被上訴
    人何以繼續任職至96年11月28日止，故原審認定事實有違訴
    訟資料，而屬違背法令云云。然查：
  (一)系爭契約10a 條款約定：「不綁合約期：雙方在下列期日開
    始時均應遵守並就上述條款負責。然而，雙方在前2 個月內
    均不須遵守整年度的承諾，亦即雙方在僱傭首日起的前2 個
    月內，均可以取消其承諾，此2 個月即屬『不綁合約期』..
    . 」，有系爭契約1 份在卷可稽，因系爭契約之約定條款總
    共10條，而10a 條款載明如兩造符合在成立僱傭契約之首日
    起算2 個月內提前終止契約之約定要件時，即不受系爭契約
    其他條款之拘束，亦即兩造從成立僱傭契約之日起2 個月期
    間內，均得援引該10a 條款提前終止契約，並得以免除系爭
    契約其餘條款之責任。則被上訴人在2 個月期間內辭職或逾
    2 個月期間後始辭職，對其所應負之契約責任影響甚鉅，故
    被上訴人既然係在2 個月期滿之最後1 日提出辭職，足認其
    本意即在於依10a 條款之約定遵期終止契約，藉以免除相關
    契約責任之意。從而，原審認定被上訴人於96年10月底向上
    訴人表示要辭職，此為「終止系爭契約」之意思表示，與常
    理相符，並無不當。
  (二)至被上訴人固繼續任職至96年11月28日止，然此業據被上訴
    人指稱：伊於簽約後2 個月內即已向上訴人提出辭職，經上
    訴人表示同意，惟上訴人希望伊留任至覓得新教師為止，故
    伊始繼續任教至同年11月28日等情在卷，且經原審依被上訴
    人本意既在於依10a 條款之約定遵期終止契約，且被上訴人
    既已不願繼續任職，自不可能於2 個月期滿前僅表示預告終
    止之意，卻拖延至2 個月期滿後始正式終止契約，反而自陷
    於須受系爭契約各條款之拘束，而認上訴人辯稱被上訴人之
    辭職僅係預告終止契約之意等語，顯與常理不符，自難遽採
    。是原審依經驗法則而為判斷，並無違誤。
四、上訴人另主張原審以系爭契約於96年10月底終止，復認被上
    訴人於96年11月28日離職，此屬判決理由矛盾，且未就被上
    訴人繼續任職至96年11月28日之事實予以法律上評價，亦有
    判決不備理由之違法云云。然原審所認定被上訴人繼續任職
    至96年11月28日之緣由，乃系爭契約於96年10月底終止後，
    因上訴人希望被上訴人再留任至覓得新教師為止，被上訴人
    始繼續任教，並無影響系爭契約已於96年10月底終止之效力
    。況小額事件之上訴程序，不得以民事訴訟法第469 條第6
    款之「判決不備理由或理由矛盾」為由，指摘原判決為違背
    法令，蓋小額訴訟程序之判決書得僅記載主文，而就當事人
    有爭執事項，僅於必要時得加註理由要領而已（民事訴訟法
    第436 條之18第1 項參照），是小額事件之上訴程序，自不
    得以「判決不備理由或理由矛盾」為由，指摘原判決為違背
    法令，此觀同法第436 條之32第2 項僅有準用同法第468 條
    、第469 條第1 款至第5 款之規定，並無準用同法第6 款之
    規定，亦可明瞭。揆諸上開說明，取捨證據、認定事實本係
    事實審法院之職權，且判決不備理由或理由矛盾之情形不得
    據為對於小額程序之第一審判決提起上訴之理由。
五、綜上，原判決並無違反舉證責任分配原則之情事，原判決認
    事用法並無違背法令之處，上訴人徒指原判決不當，求予廢
    棄改判，自為無理由，原審判決自應予以維持，爰不經言詞
    辯論應予以駁回其上訴。
六、末按，於小額訴訟之上訴程序，法院為訴訟費用之裁判時，
    應確定其費用額，民事訴訟法第436 條之19第1 項、第436
    條第32第1 項規定甚明。本件第二審裁判費用既認定應由上
    訴人負擔，故上訴人所支出之第二審裁判費用1,500 元，自
    應由上訴人負擔。
七、據上論結，本件上訴為無理由，合依民事訴訟法第436 條之
    32第2 項、第436 條之29、第436 條之19第1 項、第78 條
    ，判決如主文。
中    華    民    國    98    年    5     月    5     日
                  民事第一庭  審判長法  官
                                    法  官
                                    法  官
上為正本係依原本作成。
不得上訴。
中    華    民    國    98    年    5     月    5     日
                                    書記官  簡文清

司法院資訊處製作；財團法人民間司法改革基金會備份。
